【裁判字號】    95,交易,75
【裁判日期】    950621
【裁判案由】    過失傷害
【裁判全文】
臺灣臺中地方法院刑事判決              95年度交易字第75號
公  訴  人  臺灣臺中地方法院檢察署檢察官
被      告  戊○○
選任辯護人  陳怡成律師
上列被告因過失傷害案件，經檢察官提起公訴（95年度調偵字第
30號），本院判決如下：
    主    文
戊○○因過失傷害人，處有期徒刑貳月，如易科罰金，以佰元
折算壹日。
    犯罪事實
一、戊○○於民國94年6月28日上午7時55分許，駕駛車牌號碼W9
    —7519號自小客車，沿臺中縣龍井鄉○○路○段由北往南方
    向行駛，應注意汽車行駛時，駕駛人應注意車前狀況，並隨
    時採取必要之安全措施，及汽車行近行人穿越道前，應減速
    慢行，而依當時天候陰、日間自然光線、柏油路面乾燥、無
    障礙物、視距良好，並無不能注意之情事，竟疏未注意，於
    行經沙田路六段與中山二路口時，適丁○○騎乘車牌號碼SP
    P—839號輕型機車由沙田路六段對向車道欲左轉中山二路，
    戊○○見狀緊急煞車不及，致該自小客車左前車頭撞擊該機
    車右側車身，致使丁○○因撞擊飛彈至戊○○所駕駛之自小
    客車前擋風玻璃而受有第四頸椎至第七頸椎神經壓迫、左側
    脛骨開放性骨折、左側腓骨節段性骨折、右肩峰鎖骨關節脫
    位、右側第四第五趾骨骨折、右側第五蹠骨骨折、右手肘、
    左膝及左前臂撕裂傷等傷害。戊○○於肇事後，立即委託附
    近便利商店員工報案，並於臺中縣警察局烏日分局龍井分駐
    所交通小隊員警楊文耀到場時陳述肇事經過，而表明願意接
    受裁判之意。
二、案經被害人丁○○告訴臺灣臺中地方法院檢察署檢察官偵查
    起訴。
    理    由
一、訊據被告戊○○，對於上揭時地，未注意車前狀況並隨時採
    取必要之安全措施，且汽車行近行人穿越道前，未減速慢行
    ，以致對於行經該路段欲左轉之告訴人丁○○所騎乘之機車
    閃避不及，發生碰撞，致使告訴人丁○○因撞擊飛彈至自小
    客車前擋風玻璃而受有第四頸椎至第七頸椎神經壓迫、左側
    脛骨開放性骨折、左側腓骨節段性骨折、右肩峰鎖骨關節脫
    位、右側第四第五趾骨骨折、右側第五蹠骨骨折、右手肘、
    左膝及左前臂撕裂傷等傷害之情，業經於本院審理中坦認屬
    實，並據告訴人丁○○、告訴代理人丙○○、乙○○、高銀
    坪之指訴綦詳，核與現場目擊證人甲○○於本院審理中到庭
    證稱：伊當時所在位置是在由沙田路左轉中山二路，伊是在
    內側快車道行進中準備要左轉，遠遠見到沙田路對向方向有
    來車，所以停在路口中間等待左轉，因為當時沙田路的方向
    是綠燈，被告之車子是從沙田路對向車道直行過來，當時沙
    田路是綠燈，所以被告的車子是一路直行，而告訴人丁○○
    之機車在伊後面，二台機車都是要左轉，伊在前面看到有車
    先在路口中間停下來，告訴人丁○○之機車比伊晚到路口，
    但是比伊先左轉，告訴人丁○○之機車是由伊左後側轉彎，
    並未繞過伊，被告直行車之速度比告訴人丁○○轉彎車之速
    度快，伊並未留意到碰撞當時有無煞車聲，亦未看清楚撞擊
    之情形，更不清楚被告車子行經交岔路口有無減速等語相符
    （參照本院卷第88至92頁），復有車禍現場照片12張（參照
    94年度他字第3653號偵查卷第31至36頁）、道路交通事故現
    場圖一份（參照94年度他字第3653號偵查卷第20頁）、道路
    交通事故調查報告表(一)、(二)各一份（參照94年度他字第3653
    號偵查卷第21、22頁）、臺中縣警察局交通隊道路交通事故
    初步分析研判表一份（參照本院卷第33頁）在卷可稽，被告
    自白供述與現有事證相符，應堪置信。而本件交通事故，經
    本院送請臺灣省臺中縣區車輛行車事故鑑定委員會鑑定結果
    ，認為：「告訴人丁○○駕駛輕型機車行經肇事地段應是先
    駛入岔路口內左轉，被告駕駛自小客車行經肇事地段岔路口
    附近未注意車前狀況謹慎行駛，且是快速駛入岔路口，致發
    現對面駛來輕型機車左轉已駛入被告車前方時，被告於向右
    閃避時車前撞上輕型機車右側，將輕型機車撞刮地面一段距
    離，並將輕型機車駕駛人撞彈至被告車前擋風玻璃處再摔下
    ；本件車禍告訴人丁○○駕駛輕型機車應無肇事因素，被告
    有違反道路交通安全規則第94.條第3項後段汽車行駛時駕駛
    人應注意車前狀況並隨時採取必要之安全措施及第102.條第
    1項第6款後段直行車尚未進入交岔路口而轉彎車已達中心處
    開始轉彎，直行車應讓轉彎車先行等規定，為肇事原因」，
    此有臺灣省臺中縣區車輛行車事故鑑定委員會臺中縣區9501
    67案分析意見一份在卷可稽（參照本院卷第40、41頁），鑑
    定意見固認為被告有未注意車前狀況及未讓已達中心處開始
    轉彎之轉彎車先行之過失，惟就告訴人丁○○在被告所駕駛
    之自小客車進入交岔路口前，已經先行進入中心處開始轉彎
    部分，依據現場目擊證人甲○○之前開證述內容可知，證人
    甲○○騎乘機車比告訴人丁○○先行到達路口中心處等待左
    轉，而證人甲○○因見被告行進之方式有來車，因而在路口
    中心處等候，告訴人丁○○騎乘之機車係在證人甲○○之後
    到達，佐以被告由沙田路由北往南方向行駛至沙田路六段與
    中山二段一段口由路口停止線至車牌號碼SPP—839號輕型機
    車倒地刮地痕距離為17.9公尺，車牌號碼SPP—839號輕型機
    車倒地刮地痕長度為26.3公尺，此有臺中縣警察局烏日分局
    95年04月25日烏警交字第0950016090號函所檢送溪南派出所
    警員楊文耀出具之職務報告書一份在卷可稽（參照本院卷第
    37、38頁），則告訴人丁○○是否確實在被告進入路口前即
    已開始轉彎，即有可議，因此，對於鑑定報告內容中，認為
    被告直行車未讓已達中心處開始轉彎之轉彎車先行之過失部
    分，本院認為現有事證尚不足以認定；另鑑定中提及被告快
    速駛入交岔路口，以致面對左轉之告訴人丁○○所騎乘機車
    閃避不及，佐以告訴人丁○○遭受撞擊後，整個人飛彈至被
    告所駕駛之自小客車前擋風玻璃，可見被告當時車速不慢，
    否則撞擊後告訴人丁○○不可能會有飛彈而起之情形，再者
    ，沙田路六段為雙向四線道，告訴人丁○○由沙田路由南往
    北方向行駛至沙田路六段與中山二路一段口，該路口為三色
    號誌燈沒有保護左轉彎號誌燈，而該方向亦未設置機慢車兩
    段式左轉標誌，此有臺中縣警察局烏日分局95年04月25日烏
    警交字第0950016090號函所檢送溪南派出所警員楊文耀出具
    之職務報告書一份在卷可稽（參照本院卷第37、38頁），由
    事故現場照片可知（參照94年度他字第3653號偵查卷第35頁
    ），事故現場係設置有斑馬線人行道及黃色網狀區○○道路
    交通安全規則第103.條前段被告行近行人穿越道前應減速慢
    行之規定，被告行進行人穿越道前未予減速慢行，亦有過失
    ；從而，被告駕車自應注意車前狀況及行近行人穿越道前應
    減速慢行，且依當時天候陰、日間自然光線、柏油路面乾燥
    、無障礙物、視距良好，又無不能注意之情形，竟疏未注意
    車前狀況，並隨時採取必要之安全措施，因煞車不及肇事致
    人受傷，其行為自有過失。又告訴人丁○○因本件交通事故
    而受有第四頸椎至第七頸椎神經壓迫、左側脛骨開放性骨折
    、左側腓骨節段性骨折、右肩峰鎖骨關節脫位、右側第四第
    五趾骨骨折、右側第五蹠骨骨折、右手肘、左膝及左前臂撕
    裂傷等傷害，亦有童綜合醫院診斷書一份在卷可稽（參照94
    年度他字第3653號偵查卷第03頁），由此可知，被告之前開
    過失行為與告訴人丁○○之傷害間，具有直接之因果關係存
    在，亦堪認定。至於告訴代理人乙○○、丙○○、高銀坪提
    出之車禍事故現場之監視系統所拍攝之光碟及翻拍照片（參
    照本院卷第55至74頁，光碟附於本院卷末證物袋內），由翻
    拍照片內容，明顯看出該監視系統之設置位置，距離沙田路
    六段與中山二路之事故發生現場相當遠，且監視系統之鏡頭
    並未正對該交岔路口，僅係在畫面之左上方，有拍攝到部分
    場景，而所拍攝到之畫面亦因距離遙遠，以致無法明確辨識
    該路口行經車輛之車種、車牌、顏色及款式，又在距離事故
    發生時間前後，在該監視系統畫面左上方出現一台大型貨車
    路邊停車，恰好擋住監視系統畫面之左上方，因此對於告訴
    代理人高銀坪指稱翻拍照片上紅色箭頭所指為被告所駕駛之
    自小客車，黃色箭頭所指為告訴人丁○○所騎乘之輕型機車
    ，以此模糊之影像，尚無從據以確認，是以，本院認告訴人
    代理人高銀坪所製作之前開光碟翻拍照片，尚難列為本案之
    證據方法，自無勘驗該光碟之必要。另被告已於審理中為認
    罪之陳述，原聲請覆議以確認過失責任部分，已無調查之必
    要。又對於被告於辯論終結後提出之告訴人丁○○外出生活
    照22張（參照本院卷第100至106頁），用以證明告訴人丁○○康復情形良好，行動自如之情，惟被告提出之照片本身並
    未顯示拍攝時間，則該照片之實際拍攝時間是否確如被告所
    稱之95年05月20日即無從查證；又對於告訴人丁○○目前傷
    勢復原情形，經本院向告訴人丁○○就診之童綜合醫院查詢
    結果，表示：告訴人丁○○於94年06月28日外傷急診入院手
    術，目前骨折尚未恢復，仍須依靠柺杖，此有童綜合醫院95
    年3月7日（95）童醫字第260號函（參照本院卷第9頁）在卷
    可稽，因此，本院尚難據以被告提出之前開照片而認定告訴
    人丁○○康復良好、行動自如之事實，附此敘明。縱上所述
    ，被告過失傷害告訴人丁○○之犯行，應堪認定。本件事證
    已臻明確，被告犯行，洵堪認定。
二、被告應注意汽車行駛時，駕駛人應注意車前狀況，並隨時採
    取必要之安全措施，及汽車行近行人穿越道前，應減速慢行
    ，而依當時天候陰、日間自然光線、柏油路面乾燥、無障礙
    物、視距良好，並無不能注意之情事，竟疏未注意，於行經
    沙田路六段與中山二路口時，因緊急煞車不及，以致與騎乘
    機車欲行左轉之告訴人丁○○發生碰撞，致使告訴人丁○○
    因撞擊飛彈至該自小客車前擋風玻璃而受有第四頸椎至第七
    頸椎神經壓迫、左側脛骨開放性骨折、左側腓骨節段性骨折
    、右肩峰鎖骨關節脫位、右側第四第五趾骨骨折、右側第五
    蹠骨骨折、右手肘、左膝及左前臂撕裂傷等傷害，核其所為
    ，係犯刑法第284條第1項前段之過失傷害罪。被告肇事後立
    即委託附近便利商店店員報案，並於臺中縣警察局烏日分局
    龍井分駐所警員楊文耀到場時陳述肇事經過，並願意接受裁
    判，此有臺中縣警察局烏日分局龍井交通小隊處理道路交通
    事故談話紀錄表一份（參照94年度他字第3653號偵查卷第23
    頁）、臺中縣警察局道路交通事故肇事人自首情形紀錄表一
    份（參照94年度他字第3653號偵查卷第28頁）在卷可佐，應
    依刑法第62條前段自首之規定，予以減輕其刑。爰審酌被告
    於直行過程中，未注意車前狀況，及行近行人穿越道未減速
    慢行，以致對於騎乘機車由對向車道左轉之告訴人丁○○閃
    避不及，造成告訴人丁○○受傷，本院考量被告之過失程度
    ，以及告訴人丁○○年事已高，因本件車禍事故所受之傷害
    程度，以及目前復原之狀況，而被告亦因告訴人丁○○方面
    提出之賠償金額過高，迄今尚未與告訴人丁○○被害人達成
    和解，惟因被告於本院審理中坦認犯行，犯後態度尚可等一
    切情狀，量處如主文所示之刑，並諭知易科罰金之折算標準
    以示懲儆。
據上論斷，應依刑事訴訟法第299條第1項前段，刑法第284條第1
項前段、第62條前段、第41條第1 項前段，罰金罰鍰提高標準條
例第1條前段、第2條，判決如主文。
中    華    民    國    95    年    6     月    21    日
                  刑事第五庭    審判長法  官  賴恭利
                                      法  官  林慧貞
                                      法  官  巫淑芳
上正本證明與原本無異。
如不服本判決，應於送達後10日內向本院提出上訴狀（須附繕本
），上訴於臺灣高等法院臺中分院。
                                      書記官  王麗麗
中    華    民    國    95    年    6     月    21    日
附錄論罪科刑法條：
中華民國刑法第284條：
因過失傷害人者，處六月以下有期徒刑、拘役或500 元以下罰金
，致重傷者，處一年以下有期徒刑、拘役或500元以下罰金。
從事業務之人，因業務上之過失傷害人者，處一年以下有期徒刑
、拘役或1000元以下罰金，致重傷者，處三年以下有期徒刑、拘
役或2000元以下罰金。


司法院資訊處製作；財團法人民間司法改革基金會備份。
